【裁判字號】    97,裁,4262
【裁判日期】    970829
【裁判案由】    申租公有土地
【裁判全文】
最  高  行  政  法  院  裁  定
                                      97年度裁字第4262號
抗  告  人  甲○○
            乙○○○
            丙○○
            丁○○
            戊○○
            己○○
共      同
訴訟代理人  張金盛  律師
相  對  人  財政部國有財產局臺灣北區辦事處
代  表  人  庚○○
上列當事人間申租公有土地事件，抗告人對於中華民國97年4月3
0日臺北高等行政法院96年度訴字第2086號裁定，提起抗告，本
院裁定如下︰
    主  文
原裁定廢棄。
本件移送至臺灣臺北地方法院。
    理  由
一、按行政法院認其無受理訴訟權限者，應依職權以裁定將訴訟
    移送至有受理訴訟權限之管轄法院。數法院有管轄權而原告
    有指定者，移送至指定之法院，行政訴訟法第12條之2第2項
    定有明文。
二、本件抗告人先後於民國93年12月14日及94年5月11日檢附房
    屋稅籍資料等相關證件，申租臺北市○○區○○段3小段493
    地號之國有土地(下稱系爭土地)，因渠等據以申租之地上中
    山北路1段53巷23號建物(系爭建物)，另有財團法人台灣省
    台北市中山基督長老教會(下稱中山長老教會)於93年11月30
    日向相對人提出異議，聲稱系爭建物原係該教會之前身所有
    產業，其後並主張為建物所有權人於94年1月28日送件，申
    租系爭國有土地，因雙方均主張為系爭建物所有權人而涉地
    上建物權屬爭議，相對人爰依國有非公用不動產出租管理辦
    法(下稱出租管理辦法)第24條第4款「有使用糾紛或產權尚
    未確定者，得予註銷申租案」之規定，以94年4月20日台財
    產北管字第0940014173號、第0000000000號及94年5月26日
    台財產北管字第0940019692號函，分別註銷抗告人及中山長
    老教會之申租案，並請渠等就系爭建物權屬爭議，逕循司法
    途徑處理；嗣並依財政部國有財產局(下稱國有財產局)94年
    11月29日台財產局管字第0940036077號函核示，以94年12月
    8日台財產北管字第0940048481號函限中山長老教會於95年1
    月15日前檢證向法院遞狀訴請確認系爭建物所有權，說明俟
    訴訟結果後再依規定續處。惟該教會未依限訴請確認，相對
    人乃依國有財產局95年11月27日台財產局管字第0950035673
    號函核示，「本案國有土地究應以出租或讓售方式辦理，應
    俟地上建物權屬爭議釐清後再依規定辦理。」，並依出租管
    理辦法第24條第4款規定，以95年12月20日台財產北管字第0
    950054896號函再註銷抗告人94年6月8日之再次申租案。抗
    告人復於96年1月15日就本案提出異議，並請相對人重新受
    理申租事宜，惟因系爭建物權屬爭議仍未決，且抗告人仍無
    法證明系爭建物確為抗告人所有，相對人爰以96年2月1日台
    財產北管字第0960002781號函復無法受理申租事宜。抗告人
    不服，提起訴願，經訴願決定不受理，遂提起行政訴訟，起
    訴聲明「被告(本件相對人)應將其管理之中華民國所有臺北
    市○○區○○段3小段493地號建物面積336平方公尺土地出
    租給原告(本件抗告人)，租期至上開土地上建物門牌台北市
    ○○○路1段53巷23號建物(即系爭地上建物)滅失止，租金
    請由鈞院定之」。經原裁定以：相對人就系爭土地是否出租
    或讓售，取決於系爭建物所有權之歸屬，業經相對人多次告
    知，況抗告人因申租系爭土地事件與相對人所生之爭執，僅
    為行政機關代表國庫出租公有財產，並非行使公權力對外發
    生法律上效果之單方行政行為，即非行政處分，而屬私法上
    契約行為，即非行政訴訟之範圍，此事件不屬行政法院之權
    限，抗告人向原審法院起訴顯非合法為由，駁回其訴。抗告
    意旨略以：抗告人於65年間因自行出資興建系爭建物業已原
    始取得其所有權，依民法第425條之1規定，應推定兩造間有
    租賃關係，不待另行申租；故兩造間依法「推定」之租賃關
    係乃公法關係，非可依私權關係討價還價云云，無非本於其
    主觀上對法律規定之誤解而對原裁定論述不採之事由再予爭
    執，固無可採。惟查，依本件抗告人上開訴之聲明，係請求
    判命相對人將其管理之系爭土地出租予抗告人，應屬給付之
    訴無疑，且抗告人係對於私權關係有所爭執而起訴，原審並
    無受理訴訟權限，依上揭法條規定，自應依職權以裁定將本
    件訴訟移送至有受理訴訟權限之管轄法院。至於抗告人是否
    為系爭建物之所有人？起訴有無理由？原應由有受理訴訟權
    限法院加以審理究明；況確認系爭建物所有權之歸屬，如係
    抗告人提起本件給付之訴有無理由之前提，抗告人直接提起
    給付訴訟，亦能達到確認訴訟之效果。原審不察，竟認本件
    相關私權爭執之釐清，應在抗告人與中山長老教會就地上物
    所有權歸屬之爭議，而非兩造有無租賃關係之爭執，致未將
    本件訴訟移送至有受理訴訟權限之管轄法院，非無違誤。原
    裁定既屬可議，應認抗告為有理由，爰廢棄原裁定，並將本
    件移送至有受理訴訟權限之臺灣臺北地方法院。
三、據上論結，本件抗告為有理由。依行政訴訟法第12條之2第2
    項、第272條、民事訴訟法第492條，裁定如主文。
中    華    民    國    97    年    8     月    29    日
                    最高行政法院第三庭
                        審判長法官  黃  璽  君
                              法官  姜  仁  脩
                              法官  鄭  忠  仁
                              法官  黃  本  仁
                              法官  吳  東  都
以  上  正  本  證  明  與  原  本  無  異
中    華    民    國    97    年    8     月    29    日
                              書記官  王  福  瀛


司法院資訊處製作；財團法人民間司法改革基金會備份。
